臺灣高雄地方法院刑事判決
111年度訴字第249號
公  訴  人  臺灣高雄地方檢察署檢察官
被      告  楊漢民





指定辯護人  本院公設辯護人黃秋葉  
上列被告因毒品危害防制條例案件，經檢察官提起公訴（111年
度偵字第5849號、111年度偵字第9777號），本院判決如下：
    主  文
楊漢民犯如附表一所示之陸罪，各處如附表一「主文」欄所示之
刑及沒收。應執行有期徒刑柒年。
    事  實
一、楊漢民明知甲基安非他命為毒品危害防制條例第2條第2項第
    2款所列之第二級毒品，依法不得持有及販賣，竟意圖營利
    ，基於販賣第二級毒品之犯意，以附表二編號3所示之物作
    為販賣秤重之工具，分別於附表一各該編號所示之時、地，
    以各該編號所示之方式及價格，販賣甲基安非他命予各該編
    號所示之購毒者各1次。嗣因員警就另案溯源偵辦毒品來源
    ，並前往楊漢民位於高雄市○○區○○○路0號18樓之2居處扣得
    如附表二所示之物，始悉上情。
二、案經高雄市政府警察局刑事警察大隊報告臺灣高雄地方檢察
    署檢察官偵查起訴。
    理  由
一、證據能力部分：
    按被告以外之人於審判外之言詞或書面陳述，除法律有規定
    者外，不得作為證據，刑事訴訟法第159條第1項定有明文。
    又被告以外之人於審判外之陳述，雖不符刑事訴訟法第159
    條之1至第159條之4之規定，而經當事人於審判程序同意作
    為證據，法院審酌該言詞陳述或書面陳述作成時之情況，認
    為適當者，亦得為證據；當事人、代理人或辯護人於法院調
    查證據時，知有同法第159條第1項不得為證據之情形，而未
    於言詞辯論終結前聲明異議者，視為有前項之同意，刑事訴
    訟法第159條之5亦有明定。查檢察官、被告楊漢民及辯護人
    於本院行準備程序時，對本判決以下引用之證據資料，均同
    意有證據能力（見院卷第58頁），且迄於言詞辯論終結前均
    未聲明異議。經本院審酌各該證據作成時之情況並無違法或
    顯然不可信之瑕疵，爰認以之作為證據應屬適當，揆諸上開
    說明，應具證據能力。另本院後述所引用之非供述證據部分
    ，與本案均有關聯性，且查無違反法定程序取得之情，依刑
    事訴訟法第158條之4規定反面解釋，亦具證據能力。
二、認定事實所憑之證據及理由：
  ㈠上揭事實，業據被告於警詢、偵查及審理中坦承不諱（見警
    二卷第49至58頁、偵卷第231至233頁、聲羈卷第21至23頁、
    院卷第82、89頁），核與證人即購毒者黃源安、葉式敏、謝
    淑燕各於警詢及偵訊中之證述大致相符（見警一卷第64至65
    、97至106頁、警二卷第115至120頁、偵卷第13、60至61、9
    8至99頁），並有黃源安指認其手機內之被告門號暨通話紀
    錄（見警一卷第67至70頁）、附表一編號3至6所示毒品交易
    過程之通訊監察譯文（見警一卷第37至44頁）、葉式敏、謝
    淑燕所持手機之通聯調閱查詢單（見警二卷第133至135、16
    7頁）、高雄市政府警察局刑事警察大隊（下稱高雄市刑大
    ）搜索扣押筆錄、扣押物品目錄表、扣押物品收據、扣押物
    品照片（見警一卷第131至135、141頁）、高雄市刑大111年
    度檢管字第695號扣押物品清單及照片（見偵卷第249、255
    至257頁）、本院111年度院總管字第544號扣押物品清單（
    見院卷第49頁）在卷可稽，且有扣案如附表二所示之物可佐
    ，足證被告前揭任意性自白與事實相符，堪可採信。
　㈡按販賣毒品係違法行為，非可公然為之，且有其獨特之販售
    通路及管道，復無一定之公定價格，容易增減分裝之份量，
    而每次買賣之價量，可能隨時依雙方關係深淺、資力、需求
    量及對行情之認知、毒品純度、來源是否充裕、查況鬆嚴、
    購買者被查獲時供述購買對象之可能風險評估等，而異其標
    準，非可一概而論，且販賣者從各種「價差」、「量差」或
    「純度」牟取利潤方式，亦有差異，然其所圖利益之非法販
    賣行為目的，則屬相同，並無二致。又販賣利得，除經行為
    人坦承，或其價量至臻明確，確實難以究其原委。然依一般
    民眾普遍認知，毒品價格非低、取得不易，且毒品之非法交
    易，向為政府查禁森嚴且重罰不寬貸，衡諸常情，倘非有利
    可圖，殊無必要甘冒持有毒品遭查獲、重罰之極大風險，平
    白義務為該買賣之工作。從而，舉凡有償交易，除足反證其
    確另基於某種非圖利本意之關係外，通常尚難因無法查悉其
    買進、賣出之價差，而諉無營利之意思，或阻卻販賣犯行之
    追訴。查被告販賣甲基安非他命予附表一所示之購毒者共6
    次，買賣價金各如附表一所示而均屬有償交易，且被告與附
    表一所示毒品買家並非至親，如非有利可圖，自無甘冒觸犯
    刑罰之高度風險而交付第二級毒品予他人之理。揆諸前揭說
    明，應可認被告主觀上確有販賣甲基安非他命以營利之犯意
    甚明。
  ㈢綜上所述，本案事證明確，被告上開犯行洵堪認定，應依法
    論科。
三、論罪科刑：
  ㈠應適用之法律
　　核被告就附表一編號1至6所為，均係犯毒品危害防制條例第
    4條第2項之販賣第二級毒品罪。再被告各次販賣前持有毒品
    之低度行為，各為其後販賣之高度行為所吸收，均不另論罪
    。又被告就前揭各次犯行，犯意各別，行為互殊，應分論併
    罰。
  ㈡刑之減輕事由之說明
  ⒈關於偵審中自白部分
　　本件被告對其上開販賣第二級毒品犯行，於偵查及審判中均
    坦承不諱，已如前述，符合毒品危害防制條例第17條第2項
    之減輕要件，均應減輕其刑。
  ⒉關於供出毒品上游部分
　　被告雖於警詢時供述其毒品來源為「智誠」之人等語（見警
    二卷第58頁），惟經本院函詢有無因被告供出本案毒品來源
    而查獲其他正犯或共犯，臺灣高雄地方檢察署（下稱高雄地
    檢署）、高雄市刑大均函覆本院：本案未因被告供述查獲上
    游等節，有高雄市刑大111年5月12日高市警刑大偵18字第11
    171284800號函、高雄地檢署111年5月19日雄檢榮雨111偵58
    49字第1119037672號函可參（見院卷第73、77頁）。準此，
    偵辦本案之檢警既未因被告之供述，而查獲其他共犯或正犯
    等事實，被告自無從依毒品危害防制條例第17條第1項規定
    減免其刑。
  ㈢量刑審酌
　　本院審酌被告明知甲基安非他命屬戕害他人身心之毒品，竟
    無視國家杜絕毒品之禁令，販售甲基安非他命圖利，已然助
    長毒品氾濫風氣，並對社會治安造成相當危害，自應予相當
    之刑事非難。惟念被告犯後坦承犯行，態度尚可，且被告販
    賣毒品之對象非眾，販賣之價格及數量亦非鉅，而與毒品大
    盤或毒梟有異，惡性相對較輕。再兼衡被告各次之犯罪動機
    、犯罪情節、前曾因販賣毒品案件，經法院判處有期徒刑確
    定，並於本案行為時回溯5年內執行完畢一情，有臺灣高等
    法院被告前案紀錄表可佐（檢察官雖於本案量刑之證據調查
    及辯論程序中，具體指出被告所犯前後數罪間，關於前案之
    性質、兩罪間之差異、前案徒刑之執行完畢情形等各項情狀
    ，但仍未提出諸如前案確定判決、執行指揮書、執行函文、
    執行完畢文件等相關執行資料，致本院無從判斷被告有無因
    加重本刑致生所受刑罰超過其所應負擔罪責之情形，而難認
    應依累犯規定加重其刑【最高法院110年度台上大字第5660
    號刑事大法庭裁定意旨參照】）。並考量被告自陳國小畢業
    之智識程度，從事鐵工，月薪新臺幣（下同）3至4萬元，未
    婚無子女，無須扶養他人之家庭經濟狀況等一切情狀（見院
    卷第90頁），分別量處如主文所示之刑。另斟酌被告為前開
    犯行之時間，數次犯行所應給予刑罰之加重效益，所犯數罪
    反應出之人格特性及整體犯罪非難評價等總體情狀，諭知如
    主文所示之應執行刑，以資懲儆。
四、沒收部分：
    扣案如附表二編號3所示電子磅秤，被告曾供作本案販毒時
    之秤重工具使用，業經被告於準備程序中坦白承認（見院卷
    第59頁），應依毒品危害防制條例第19條第1項規定，分別
    附隨於被告如前所示各次犯行項下宣告沒收。又被告就附表
    一編號1至6所示犯行，有如各該編號所示實際收受之犯罪所
    得，業經本院認定如前且未據扣案，應依刑法第38條之1第1
    項前段、第3項規定宣告沒收，並均於全部或一部不能沒收
    或不宜執行沒收時，追徵其價額。至扣案如附表二編號4所
    示手機，非被告用以聯繫本案販毒事宜之工具，業經被告於
    審理程序中供承甚明（見院卷第89頁），且有上開通訊監察
    譯文可資憑佐，另附表二編號1至2所示扣案物品，被告已供
    陳與本案犯行並無關聯（見院卷第59頁），亦無證據證明為
    本案犯罪工具，爰均不予宣告沒收。
據上論斷，應依刑事訴訟法第299條第1項前段，毒品危害防制條
例第4條第2項、第17條第2項、第19條第1項，刑法第11條、第51
條第5款、第38條之1第1項前段、第3項，判決如主文。
本案經檢察官張貽琮提起公訴，檢察官陳俊秀到庭執行職務。
中　　華　　民　　國　　111 　年　　6 　　月　　24　　日
                  刑事第八庭  審判長法  官  林英奇

                                    法  官  陳鑕靂

                                    法  官  黃傳堯
以上正本證明與原本無異。
如不服本判決應於收受判決後20日內向本院提出上訴書狀，並應
敘述具體理由。其未敘述上訴理由者，應於上訴期間屆滿後20日
內向本院補提理由書(均須按他造當事人之人數附繕本)「切勿逕
送上級法院」。
中　　華　　民　　國　　111 　年　　6 　　月　　24　　日
                                    書記官  黃振羽
附錄本判決論罪科刑法條：
毒品危害防制條例第4條第2項
製造、運輸、販賣第二級毒品者，處無期徒刑或10年以上有期徒
刑，得併科新臺幣1千5百萬元以下罰金。

附表一：
編號 購毒者 時間 地點 方式及金額 主文 1       黃源安 110年7月初某日 高雄市苓雅區85大樓附近某處 楊漢民與黃源安聯繫販賣毒品事宜並達成合意後，楊漢民於左列時、地，交付半錢重之甲基安非他命1包予黃源安，並收受由黃源安交付之3千5百元購毒價金。 楊漢民販賣第二級毒品，處有期徒刑伍年伍月。扣案如附表二編號3所示之物沒收；未扣案犯罪所得新臺幣參仟伍佰元沒收，於全部或一部不能沒收或不宜執行沒收時，追徵其價額。 2        同上 110年8月3日22時許 高雄市三民區建國路火車站旁某統一超商 楊漢民與黃源安聯繫販賣毒品事宜並達成合意後，楊漢民於左列時、地，交付半錢重之甲基安非他命1包予黃源安，並收受由黃源安交付之3千5百元購毒價金。 楊漢民販賣第二級毒品，處有期徒刑伍年伍月。扣案如附表二編號3所示之物沒收；未扣案犯罪所得新臺幣參仟伍佰元沒收，於全部或一部不能沒收或不宜執行沒收時，追徵其價額。 3       葉式敏 110年9月10日20時20分許 高雄市○○區○○○路00號統一超商前 楊漢民與葉式敏聯繫販賣毒品事宜並達成合意後，楊漢民於左列時、地，交付重量不詳之甲基安非他命1包予葉式敏，並收受由葉式敏交付之2千5百元購毒價金。 楊漢民販賣第二級毒品，處有期徒刑伍年肆月。扣案如附表二編號3所示之物沒收；未扣案犯罪所得新臺幣貳仟伍佰元沒收，於全部或一部不能沒收或不宜執行沒收時，追徵其價額。 4       同上 110年9月22日10時30分許 高雄市○○區○○路000號左腳右腳按摩會館前 楊漢民與葉式敏聯繫販賣毒品事宜並達成合意後，楊漢民於左列時、地，交付重量不詳之甲基安非他命1包予葉式敏，並收受由葉式敏交付之2千5百元購毒價金。 楊漢民販賣第二級毒品，處有期徒刑伍年肆月。扣案如附表二編號3所示之物沒收；未扣案犯罪所得新臺幣貳仟伍佰元沒收，於全部或一部不能沒收或不宜執行沒收時，追徵其價額。 5       同上 110年10月1日10時35分許 高雄市三民區建國路與忠孝路口 楊漢民與葉式敏聯繫販賣毒品事宜並達成合意後，楊漢民於左列時、地，交付重量不詳之甲基安非他命1包予葉式敏，並收受由葉式敏交付之1千元購毒價金。 楊漢民販賣第二級毒品，處有期徒刑伍年參月。扣案如附表二編號3所示之物沒收；未扣案犯罪所得新臺幣壹仟元沒收，於全部或一部不能沒收或不宜執行沒收時，追徵其價額。 6       謝淑燕 110年10月30日16時許 高雄市○○區○○○路00○0號古德曼咖啡館前 楊漢民與謝淑燕聯繫販賣毒品事宜並達成合意後，楊漢民於左列時、地，交付重量不詳之甲基安非他命1包予謝淑燕，謝淑燕僅交付5百元購毒價金予楊漢民，而賒帳1千5百元。 楊漢民販賣第二級毒品，處有期徒刑伍年貳月。扣案如附表二編號3所示之物沒收；未扣案犯罪所得新臺幣伍佰元沒收，於全部或一部不能沒收或不宜執行沒收時，追徵其價額。 
附表二：
編號 扣案物名稱 數量╱重量 1 吸食器 1組 2 夾鏈袋 1包 3 電子磅秤 2臺 4 IPHONE手機 1支（門號：0000000000）